
---

# Facets

Deux façons :

- `facet_wrap(...)` : aligner sur une dimension
- `facet_grid(...)` : aligner en deux dimensions

--

Les axes seront partagés entre les graphiques !   
(sauf avec p.ex. `scales = "free_x"`)

--

Paramètres :

- `...` :   
  + une formule du type `colonnes ~ lignes` (vieille interface)
  + `vars(colonnes), vars(lignes)` (nouvelle interface)

--
class: slide-class-advanced

- `labeller` : types d'étiquettes pour les variables dans les onglets   
  `labeller = label_value` : que la valeur   
  `labeller = label_both` : '`nom` : `valeur`'   
  `labeller = label_parsed` : si `valeur` est une expression (`plotmath`)
  

---

# Facets : exemple

Sans onglets :

```{r, fig.height=4}

mtcars %>% 
  ggplot(aes(x = mpg, y = wt, col = factor(cyl))) + 
  geom_point()

```


---

# Facets : exemple

`facet_wrap` : par transmission (automatique / manuelle)

```{r, fig.height=4}

mtcars %>% 
  ggplot(aes(x = mpg, y = wt, col = factor(cyl))) + 
  geom_point() +
  facet_wrap(~ am) # vars(am)   #<<

```

---

# Facets : exemple

`facet_wrap` avec deux variables (nombre vitesses, transmission)

```{r, fig.height=4}

mtcars %>% 
  ggplot(aes(x = mpg, y = wt, col = factor(cyl))) + 
  geom_point() +
  facet_wrap(gear ~ am) # ou vars(gear, am) #<<

```


---

# Facets : exemple

`facet_grid` : mieux !

```{r, fig.height=4}

mtcars %>% 
  ggplot(aes(x = mpg, y = wt, col = factor(cyl))) + 
  geom_point() +
  facet_grid(gear ~ am) #<<

```


---

# Facets : exemple

`facet_grid` : mieux, avec étiquettes

```{r, fig.height=4}

mtcars %>% 
  ggplot(aes(x = mpg, y = wt, col = factor(cyl))) + 
  geom_point() +
  facet_grid(gear ~ am, labeller = label_both) #<<

```



---
class: slide-class-advanced

# Facets : exemple

`facet_grid` : découplage des axes (mais toujours partagés ! )

```{r, fig.height=4}

mtcars %>% 
  ggplot(aes(x = mpg, y = wt, col = factor(cyl))) + 
  geom_point() +
  facet_grid(gear ~ am, labeller = label_both, scales = 'free') #<<

```


---

# Facets : exemple

Rien vous empêche d'utiliser des expressions !

```{r, fig.height=4}

mtcars %>% 
  ggplot(aes(x = mpg, y = wt, col = factor(cyl))) + 
  geom_point() +
  facet_grid(paste(gear, 'vitesses') ~ 
             paste('Transmission', 
                   ifelse(am == 0, 'automatique', 'manuelle'))) #<<

```

--

.protip-popup[
<h4>Protip</h4>

- mieux transformer les variables *avant* de plotter (`dplyr` : `mutate`)
]

<!--TODO: plotmath -->

