
---
class: center, middle, inverse

# La **grammaire des graphiques**

---

# Grammaire des graphiques

Un graphique est une combinaison d'éléments indépendants (**layers**) :

- <b>`data`</b> : un jeu de données 

--

- <b>`aes`thetic mapping</b> :   

--

    corréspondance entre les variables dans `data` et les variables graphiques
- <b>`geom`</b> : un objet graphique (point, ligne, cercle, ...) qui sera montré

--

- <b>`position`</b> : le déplacement des objets de type `geom` (souvent: identité)

--

- <b>`stat`</b> : un objet qui calcule des statistiques (moyennes, ...) : (souvent: identité)

--

- <b>`coord`</b> : le système de cordonnées (cartésiennes, polaires, ...)

--

- <b>`scale`</b> : contrôle de la gamme des valeurs pour les données

--

- <b>`facet`</b> : ajout de sous-graphiques

--

- <b>`theme`</b> : réglage fin d'éléments graphiques 

--

- <div class='heavy-box'>Chaque graphique est une <b>somme</b> de ces niveaux.</div>

---
class: twocol-code-plot

## Grammaire des graphiques : exemple 

`ggplot2` est une implémentation de la grammaire des graphiques.

- L'objet de base est `ggplot(data = ...)`

--

- Puis on y somme les autres niveaux :

--

.left-code[

```{r ggplot-ex, opts.label="twocol_code"}
library(ggplot2)

ggplot(mtcars) +
   geom_point(aes(x = mpg, y = wt)) +
   ggtitle('Autonomie vs poids') +
   labs(x = 'Autonomie', y = 'Poids')
```

- `ggtitle` : le titre

- `labs` : étiquettes des axes, titre, sous-titre, ...

]

--

.right-plot[

```{r, ref.label='ggplot-ex', opts.label="twocol_plot"}

```
]

---
class: twocol-code-plot

## Grammaire des graphiques : exemple avec groupes

.left-code[
```{r ggplot-group-plot, opts.label="twocol_code", eval=TRUE}
p <- ggplot(mtcars) +
   geom_point(aes(x = mpg, y = wt, col = cyl)) +
   ggtitle('Autonomie vs poids; cylindres') +
   scale_color_continuous('Nombre de cylinders')
p
```

- `data` : `mtcars`
- `geom_point` : ajout d'une couche graphique de type "scatter plot"   
   Variables graphiques : `x`, `y`, `col` (couleur : facultative)
- `aes` : **aesthetic mapping**    
   dans `data`: `mpg`, `wt`, `cyl` ⇒ variables `x`, `y`, `col` dans le graphique
- `ggplot` adopte une échelle de couleur automatique pour des valeurs continues
 
]

--
.right-plot[

```{r, opts.label="twocol_plot"}
p
```
]
---
class: twocol-code-plot

## Grammaire des graphiques : exemple

L'exemple avec les sous-groupes : facile !

.left-code[

```{r ggplot-facet-plot, opts.label="twocol_code"}
ggplot(mtcars) +
   geom_point(aes(x = mpg, y = wt)) +
   facet_wrap( ~ cyl) +
   ggtitle('Autonomie vs poids')
```

- Le sous-groupe est la couche `facet_wrap` 
- `ggplot` crée des sous-graphiques avec les valeurs de son argument
-  sous-graphiques automatiquement étiquetées

]
--
.right-plot[
```{r, ref.label='ggplot-facet-plot', opts.label="twocol_plot"}
```
]
