
---
class: center, middle, inverse

# Les graphiques

---

# R: base graphics

Ce qu'on apprend aux premiers courses : "`base`"

--

(p.ex. données : `mtcars`, caractéristiques de 32 automobiles)

- Scatter plot, points et lignes    
  `plot(x = mtcars$mpg, y = mtcars$wt, col = ..., pch = ..., ...)`   
  `lines(x = mtcars$mpg, y = mtcars$wt, col = ..., pch = ..., ...)`   
  `points(x = mtcars$mpg, y = mtcars$wt, col = ..., pch = ..., ...)`

- Diagrammes à barres    
  `hist(x = mtcars$mpg)`

- Densité    
  `plot(density(x = mtcars$wt))`

- Boxplot   
  `boxplot(mtcars$wt)`

---

# R: base graphics

Exemple : 

```{r plot-base, fig.align = 'center'}
plot(x = mtcars$mpg, y = mtcars$wt, type = 'p', col = 'red')
title('Poids vs. consommation')
```

---
class: twocol-code-plot

# R: base graphics, groupes

Avec **données groupées** ça se complique !

Exemple : (coloration par cylindres)

.left-code[
```{r base-group-plot, opts.label="twocol_code"}

# Couleurs ici
cols <- mtcars$cyl
cols[mtcars$cyl == 4] <- 'red'
cols[mtcars$cyl == 6] <- 'black'
cols[mtcars$cyl == 8] <- 'blue'

plot(x = mtcars$mpg, y = mtcars$wt, 
     type = 'p', col = cols)
title('Poids vs. consommation')
legend('topright', 
       c('4 cyl', '6 cyl', '8 cyl'), 
       fill = c('red', 'black', 'blue'))
```
]

--

.right-plot[
```{r, ref.label='base-group-plot', opts.label="twocol_plot", fig.width=5}
```
]

---
class: twocol-code-plot

# R: base graphics, multiples

.left-code[

Graphiques multiples : il faut un cycle...

```{r base-multiple-plot, opts.label="twocol_code"}
par(mfrow = c(3,1))
for (cyl_sub in unique(mtcars$cyl)) {
   mtcars_sub <- mtcars[mtcars$cyl == cyl_sub, ]
   plot(x = mtcars_sub$mpg, y = mtcars_sub$wt, type = 'p')
   title(paste('Poids vs consommation:', cyl_sub, 'cylindres'))
}
```

]
.right-plot[

```{r, ref.label="base-multiple-plot", opts.label="twocol_plot", fig.width=4}

```
]
---

# R: base graphics

Inconvénients : 

- aspéct graphique pas agréable 

--

- méchanisme compliqué

--

- interface pas uniforme

--

- duplication et répétition : $\mathrm{Pr}(\text{erreur})$ augmente !

--

- ...

