
---

# Sauvegarde

Facile : fonction `ggsave`   
Dernier plot (ou paramètre `plot = ...`)

```{r save, eval=FALSE}
ggsave('myfile.pdf', width = 8, height = 5, units = 'cm')
ggsave('myfile.eps', width = 8, height = 5, units = 'cm')
ggsave('myfile.png', width = 8, height = 5, units = 'cm', dpi = 300)
```

--
class: slide-class-advanced

Cairo PDF (en cas de polices de caractères personnalisées) :

```{r, eval=FALSE}
ggsave('myfile.pdf', device = cairo_pdf)
```

---
class: slide-class-advanced small-code

# Composition d'éléments

Pour éviter de répéter des éléments chaque fois :   
- objet `ggplot` + objet `list`

```{r comb-list}
my_opts <- list(
  scale_x_log10(), 
  scale_color_discrete('Cylindres'),
  ggtitle('Mon titre', subtitle = 'Sous-titre')
)
```

--

```{r comb-plot, fig.height=3}
ggplot(mtcars, aes(x = mpg, y = wt, col = factor(cyl))) + 
         geom_point() +
         my_opts   #<<
```


---

# Annotations

Vous pouvez ajouter des annotations où vous voulez : 
- couche `annotate(geom = ...)`   
- géométrie à choix, unités du graphique
- pas de lien avec des variables !

```{r annotate-plot, fig.height=3}
ggplot(mtcars) + 
    geom_point(aes(x = mpg, y = wt)) +
    annotate('text', x = 29, y = 3, label = 'Du texte', size = 6) +
    annotate("rect", xmin = 21, xmax = 30, ymin = 2, ymax = 4,
      alpha = .2, fill = 'red')
```


---
class: slide-class-advanced

# Géométries : paramètre `data`

--

`data` : un `data.frame`, mais aussi une fonction (![:read_the_docs]) :

>    A function will be called with a single argument, the plot data.   
>    The return value must be a `data.frame`, and will be used as the layer data.

--

## ou: comment étiquetter les outliers

Outliers : automobiles trop lourdes

--

Préliminaires : noms des automobiles dans une colonne (![:package_cran tidyr])

```{r, include=FALSE}
# To set figure height in next slides

fig_height_outliers <- 3
```

.left-code[
```{r, opts.label='twocol_code'}
mtcars_with_models <- mtcars %>% 
    rownames_to_column('model')

p <- mtcars_with_models %>% 
  ggplot(aes(x = mpg, y = wt)) +
    geom_point(aes(col = factor(cyl)))
```
]

.right-plot[
```{r, opts.label='twocol_plot', fig.height=fig_height_outliers}
p
```
]



---
class: slide-class-advanced small-code
name: slide-data-advanced

## ou: comment étiquetter les outliers

---
template: slide-data-advanced

#### Approche 1 : une étiquette vide

```{r, fig.height = fig_height_outliers}
heavy_cars <- quantile(mtcars$wt, 0.9)

mtcars_with_models %>% 
  ggplot(aes(x = mpg, y = wt)) +
    geom_point(aes(col = factor(cyl))) +
    geom_text(aes(label = ifelse(wt > heavy_cars, model, '')), #<<
      hjust = -0.1, vjust = 0.5)
```


---
template: slide-data-advanced

#### Approche 2 : filtrage du `data`

Répétition de `data` (sans ne pouvoir rien ajouter avant `ggplot` ! )

```{r, fig.height = fig_height_outliers}
heavy_cars <- quantile(mtcars$wt, 0.9)

mtcars_with_models %>% 
  ggplot(aes(x = mpg, y = wt)) +
    geom_point(aes(col = factor(cyl))) +
    geom_text(aes(label = model),
      hjust = -0.1, vjust = 0.5,
      data = filter(mtcars_with_models, wt > heavy_cars) #<<
  )
             # data = . %>% filter(cyl %in% c(2,4)))

```


---
template: slide-data-advanced

#### Approche 3 : pipe

Dans une pipe, `.` indique le premier argument (le résultat avant `ggplot`)

```{r, fig.height = fig_height_outliers}
heavy_cars <- quantile(mtcars$wt, 0.9)

mtcars_with_models %>% 
  ggplot(aes(x = mpg, y = wt)) +
    geom_point(aes(col = factor(cyl))) +
    geom_text(aes(label = model),
      hjust = -0.1, vjust = 0.5,
      data = . %>% filter(wt > heavy_cars) #<<
  )

```


---
template: slide-data-advanced

#### Approche 4 : une fonction

J'utilise la caractéristique du paramètre ! <sup>1</sup>

```{r, fig.height = fig_height_outliers}
heavy_cars <- quantile(mtcars$wt, 0.9)

my_filter <- function(x) {   #<< 
  filter(x, wt > heavy_cars)     #<<
}   #<<

mtcars_with_models %>% 
  ggplot(aes(x = mpg, y = wt)) +
    geom_point(aes(col = factor(cyl))) +
    geom_text(aes(label = model),
      hjust = -0.1, vjust = 0.5,
      data = my_filter #<<
  )

```

.footnote[
[1] Pourquoi est-ce que `my_filter` arrive à bien trouver `heavy_cars` ? ( difficile ! )   
    La réponse est [ici](https://adv-r.hadley.nz/functions.html)...
]


---
template: slide-data-advanced

#### Approche 5 : une fonction générique

Pour condition multiples. **Quasiquotation**<sup>1</sup>!

```{r, fig.height = fig_height_outliers}
filter_df <- function(...) { #<<
  condition <- enquos(...)    #<<
  function(df) { df %>% filter(!!!condition) } #<<
} #<<

mtcars_with_models %>% 
  ggplot(aes(x = mpg, y = wt)) +
    geom_point(aes(col = factor(cyl))) +
    geom_text(aes(label = model),
      hjust = -0.1, vjust = 0.5,
      data = filter_df(wt > quantile(wt, 0.9)) #<<
  )

```

.footnote[
[1] Encore plus difficile ! Explications [ici](https://adv-r.hadley.nz/quasiquotation.html)...
]
